臺灣高等法院刑事判決　　　　　　　 96年度交上訴字第111號
上　訴　人
即　被　告　乙○○
選任辯護人　連鳳翔　律師
　　　　　　曾郁智　律師
上列上訴人因公共危險案件，不服臺灣臺北地方法院96年度交訴
字第30號，中華民國96年5月14日第一審判決（起訴案號：臺灣
臺北地方法院檢察署95年度偵字第27269號），提起上訴，本院
判決如下：
    主  文
原判決撤銷。
乙○○駕駛動力交通工具肇事，致人受傷而逃逸，處有期徒刑捌
月，減為有期徒刑肆月，如易科罰金，以新台幣壹仟元折算壹日
。
    事  實
一、乙○○於民國九十三年間曾犯肇事逃逸罪，經判決處有期徒
    刑六月、緩刑三年確定，詎其仍不知悔改，於緩刑期間即九
    十五年十月二十三日十六時三十分許，駕駛車牌號碼九四九
    —ＣＦ號營業用小客車，沿臺北市中山區○○○路西往東方
    向行駛，行經南京東路與松江路交岔路口，本應注意車前狀
    況及兩車併行之間隔，並隨時採取必要之安全措施，而依當
    時情況，並無不能注意之情事，竟疏未注意，致其所駕駛車
    輛之右側後視鏡，擦撞同向由丙○○所駕駛之車牌號碼ＮＮ
    二—八七五號重型機車左側後視鏡，丙○○乃因此重心不穩
    而往右側傾斜，致其搭載之甲○○右小腿脛骨擠壓停放在右
    側之車號不詳之車輛，而受有右小腿脛骨約五公分擦傷之傷
    害（未據告訴）。詎乙○○於肇事後，明知丙○○與甲○○
    可能因此受有傷害，雖有下車檢視自己車輛之受損情形，卻
    未察看或詢問丙○○、甲○○之受傷情形，或留置現場協助
    處理事故及給予傷者必要之救護，反逕自駕車逃逸，經丙○○騎車追隨在後，至臺北市○○區○○路與朱崙街交岔路口
    ，始攔下乙○○駕駛之營業用小客車，並報警查獲。
二、案經臺北市政府警察局中山分局報請臺灣臺北地方法院檢察
    署檢察官偵查起訴。
    理  由
一、查被告自陳其車輛與丙○○所騎乘之重型機車左側後視鏡發
    生擦撞，且丙○○經以證人身分傳喚時，已證稱：「當時車
    禍是一開始旁邊有另台計程車要搭載客人，它突然停下，我
    只好從那台計程車的左邊過去，而被告所駕駛的計程車，就
    在此時突然從我旁邊過去，導致我所搭載的甲○○與旁邊的
    計程車擦撞而受傷，被告就下車看一下他的車子有無問題，
    當時我告訴他我們到旁邊去講，到路邊去講，之後他不聞不
    問就走了」、「因為我要從另台欲載客的計程車的左側過去
    ，這時被告從我左邊過來，車速很快，而且很靠近我，導致
    整個車子往右靠，而甲○○的腳與右邊欲載客的計程車碰撞
    受傷」、「他那時他的右腳右側脛骨有受傷，算是傷害，但
    是我不知道那算是什麼樣子的傷害」、「橢圓形的傷口，大
    約五公分左右」等語，並證稱其有用肢體動作向被告表示往
    旁邊靠，且此手勢不可能使被告誤以為是要請其離去，但被
    告下車察看其車輛後視鏡受損情況後，並未與伊或甲○○交
    談即逕行離去，嗣後其騎車上前追趕，於此過程中亦有用肢
    體表達要被告往旁邊靠，之後被告停車，其告知甲○○受傷
    之事實，並要求被告將甲○○送醫，然被告並未將甲○○送
    醫，僅交付五百元就又離去等語（原審卷第三十一頁至第三
    十四頁）。證人甲○○亦證述被告所駕駛之車輛與證人丙○○所騎乘機車擦撞後，證人丙○○所騎乘機車之左側後視鏡
    歪掉，且當時擦撞力量很大，機車往右偏，導致其右小腿內
    側被機車與停放在路邊的車輛擠壓，後來下車察看發現有嚴
    重擦傷、流血，而被告當時有下車察看自己之車輛，但並未
    與其交談即離去，後來證人丙○○才騎車上前追趕等語，並
    證稱：「我們告訴他你撞到人都不用表示一下，也不停下來
    ，等我們追到這邊你才停下來，那算是用爭論的方式，被告
    說我後視鏡壞掉了，你要怎麼樣，我又沒有要你們賠償」、
    「我們停在路中間，我們先看被告，可是他沒有要停下來到
    旁邊的意思，所以我們就追上」等語（原審卷第三十五頁至
    第三十六頁反面），依證人丙○○與甲○○所證述之內容可
    知，被告係駕駛車輛突然從證人丙○○所騎乘機車左側衝出
    ，才導致本件車禍之發生，且參以被告自陳當時有察覺證人
    丙○○騎乘車輛在其右側，發生車禍後有下車察看車輛受損
    情況，則本案事發當時應無任何情況足以影響被告注意能力
    之情事，則被告駕駛車輛未注意車前狀況及兩車併行之間隔
    ，並隨時採取必要之安全措施，而導致本件車禍之發生並使
    證人甲○○受有前揭傷害，其駕駛動力車輛導致證人甲○○
    受傷之事實，自堪以認定。且證人丙○○已明確證稱其有揮
    手示意被告至路邊處理車禍，不可能使被告誤解為示意離去
    ，而被告又曾因肇事逃逸經法院判決有罪，有被告前案紀錄
    表可參，對於發生車禍後應下車察看人員受傷情形以確保人
    身安全，當已有所認識。是被告知悉發生車禍，且下車察看
    自己車輛受損情形，又見證人丙○○揮手示意，本應詢問其
    受傷情形而為必要之處置，竟駕駛車輛逕自離去，其有肇事
    逃逸之犯罪故意，至為灼然，被告前稱係丙○○向我揮手叫
    我走，我才走，自無可信，本件事證明確，被告犯行堪以認
    定。被告請求再傳訊證人丙○○、甲○○，因該二證人已於
    原審證述明確，且本件事證已明，核無必要。
二、核被告所為，係犯刑法第一百八十五條之四之駕駛動力交通
    工具肇事，致人受傷而逃逸罪。
三、原審對被告為有罪科刑之判決，固非無見，惟中華民國96年
    罪犯減刑條例業經制定公布施行，被告前揭之所犯合於中華
    民國96年罪犯減刑條例第2條第1項第3款之減刑條件，原審
    未及審酌尚有未洽，被告上訴否認前揭之犯行為無理由，惟
    原判決既有前揭之未洽，應由本院將原判決撤銷改判，審酌
    被告駕駛車輛致人受傷後，竟僅下車察看自己車輛受損情形
    ，而未立即對受傷之人施以必要之救護，即駕車自行離去，
    罔顧他人性命，犯罪所生危害重大，且被告前已因肇事逃逸
    罪經法院判刑確定，有被告前案紀錄表一份可參，竟又於緩
    刑期間犯同樣之罪，顯見被告對於駕駛車輛行駛於道路上所
    應負之責任甚為輕忽，惡性非輕，並斟酌其遭證人丙○○駕
    車追趕上後，竟又圖以五百元卸免其責，且犯後態度不佳、
    否認犯行，及其生活狀況與智識程度等一切情狀，量處如主
    文所示之宣告刑，又被告之犯罪時間在中華民國96年4月24
    日以前，合於中華民國96年罪犯減刑條例第2條第1項第3款
    之減刑條件，依法予以減刑，並諭知易科罰金之折算標準。
四、被告經合法傳喚無正當理由於最後審理期日未到庭，爰不待
    其陳述逕行判決。
據上論斷，應依刑事訴訟法第369條第1項前段、第371條、第364
條、第299條第1項前段，刑法第185條之4，刑法第41條第1項，
中華民國96年罪犯減刑條例第2條第1項第3款、第7條、第9條，
中華民國刑法施行法第1之1條判決如主文。
本案經檢察官劉靜婉到庭執行職務。
中　　華　　民　　國　　96　　年　　8 　　月　　14　　日
　　　　　　      刑事第七庭  審判長法  官  黃麗生
                                    法  官  江國華
                                    法  官  許宗和
以上正本證明與原本無異。
如不服本判決，應於收受送達後十日內向本院提出上訴書狀，其
未敘述上訴之理由者並得於提起上訴後十日內向本院補提理由書
（均須按他造當事人之人數附繕本）。
                                    書記官  沈秀容
中　　華　　民　　國　　96　　年　　8 　　月　　21　　日
附錄：本案論罪科刑法條全文
中華民國刑法第185條之4
駕駛動力交通工具肇事，致人死傷而逃逸者，處 6 月以上 5 年
以下有期徒刑。
